臺灣板橋地方法院刑事判決　　　　　　　　　　　　九十三年度簡上字第五００號
　　上　訴　人
　　即　被　告　乙○○
右列上訴人即被告因違反律師法案件，不服本院九十三年度簡字第一六０一號中華民
國九十三年七月六日第一審判決（聲請簡易判決處刑案號：九十三度偵字第四九五四
號），提起上訴，本院管轄之第二審合議庭判決如左：
    主  文
上訴駁回。
    事實及理由
一、本案經本院審理結果，認第一審以被告乙○○係犯律師法第四十八條第一項之未
    取得律師資格，意圖營利而辦理訴訟事件罪，判處有期徒刑四月，並諭知易科罰
    金之標準為三百元折算一日，認事用法及量刑均無不當，應予維持，並引用第一
    審判決書記載之事實、證據及理由（如附件）。
二、被告上訴意旨略以伊是田益化工有限公司之負責人，專營醫療耗材內外銷業務，
    於八十九年間經營臭氣濾水器之友人郭鎧銓有意開拓外銷市場，而以月薪新台幣
    （下同）五萬元聘被告為其公司即嚴譜科技股份有限公司（下稱嚴譜公司）之業
    務顧問，專責開發外銷業務，惟郭鎧銓自八十九年二月開始至六月止就未再發薪
    。而被告於八十九年五月間陪郭鎧銓攜帶各種產品飛往馬來西亞、新加坡做商品
    展示說明會，而為辦理商品說明會，郭鎧銓透過被告向被告當地友人代墊付款五
    十萬元給郭鎧銓使用，並言明回台後如數還款。另連同七、八、九月份之薪水共
    十五萬元，加上上開借款，共六十五萬元現款，郭鎧銓共給付三張面額分別為二
    十一萬元之支票，惟因借款時言明返台即還款，薪水也應該是現款，所以拒絕，
    經迭次催討後始於九十年十月二十一日由銀行匯款至被告之上海銀行之田益化工
    公司之帳戶，這純是業務顧問之薪水及借款，並非律師費用。被告僅係代嚴譜公
    司書寫告訴狀及受任公司之訴訟代理人，這是義務沒有額外費用，嚴譜公司之傳
    票是該公司內部作業錯誤，並非被告之責。原審未予注意，僅依檢察官草率猜測
    遽為上訴人不利之判決，爰依法提起上訴，請求撤銷原判決，改諭知無罪之判決
    等語。
三、惟查原審判決認定上訴人即被告未取得律師資格，意圖營利而辦理訴訟事件犯罪
    ，已詳為敘明所依憑之證據及認定之理由，對被告之辯解與證人郭鎧銓供述情節
    矛盾之處，亦詳卷內證據資料予以指駁，核其證據之取捨，尚不違背經驗法則與
    論理法則，顯無違誤。而被告於本院審理時承認於八十九年七月間收受嚴譜公司
    所交付的六十三萬元，及於同年九月間為嚴譜公司代撰民事起訴狀，擔任訴訟代
    理人等事實，惟矢口否認有何違反律師法犯行，辯稱六十五萬元其中五十萬元是
    郭鎧銓的借款，另外的是嚴譜公司應該給伊的薪資云云。查被告於本院審理中聲
    請詰問證人郭鎧銓，證人郭鎧銓於本院審理時雖證稱六十三萬元是包括向被告借
    款五十萬元及七月份的薪水與八、九月份預付的薪水等語（詳本院九十三年十一
    月二十三日審判筆錄），惟與其前於臺灣板橋地方法院檢察署九十年度一三０九
    號詐欺案中供述「（問：為何有預付六十三萬元律師費？）我是請乙○○管理，
    借重他的經驗」等語（參見偵查卷第十六頁），證人郭鎧銓於另案偵查中並未提
    及借款之事，且七、八、九月份共三個月之薪資，理應支付十五萬元，何以僅支
    付十三萬元，亦與實情不符，且其於被告聲請詰問後，始為前述證述，是其前後
    所述情節已有矛盾，復參酌嚴譜公司八十九年九月一日至同年九月三十日之日記
    帳，其中九月二十六日記載支出科目「交通費」，摘要為「陳律師南下車資」，
    有該日記帳附於偵查卷第二十一頁為憑，而證人郭鎧銓於本院審理時經檢察官詰
    問證稱「（檢察官問：日記帳的科目，交通費、顧問費、薪水是否會混在一起？
    ）會計要接電話當總機，要記帳，只是一個紀錄，我們不是大公司，交通費應該
    不會跟其他科目混在一起」，亦證稱「有人稱被告陳律師，有人稱陳老師」等語
    （詳同上審判筆錄），依此足認嚴譜公司之會計職員潘芳琪於臺灣板橋地方法院
    檢察署九十年度一三０九號詐欺案中陳稱；嚴譜公司有請被告打官司，我們都稱
    被告為律師，每月顧問費五萬元，訴訟費另計等語（詳偵查卷第八頁），即非憑
    空杜撰，應與事實相符，為可採信，且有嚴譜公司八十九年七月十八日轉帳傳票
    記載支出科目名稱「預費費用」、摘要「預付律師費（尊丞訴訟）、金額「六十
    三萬元」，有該轉帳傳票附於偵查卷第四頁可稽，是證人郭鎧銓於本院審理時證
    稱六十三萬元包含五十萬元借款及薪資部分，顯係迴護被告之詞，不足採信。從
    而，被告上訴意旨所稱，無非係事後圖卸刑責之詞，殊無可採。
三、原審審酌被告之犯罪動機、目的、手段、犯罪後猶飾詞卸責，毫無悔意，態度非
    佳等一切情狀，量處有期徒刑四月，並諭知易科罰金之折算標準，於法並無不合
    ，量刑亦屬允恰。被告上訴指摘原審判決有所違誤，並不足採。從而，被告提起
    本件之上訴，並無理由，應予駁回。
據上論結，應依刑事訴訟法第四百五十五條之一第一項、第三項、第三百六十八條、
第三百七十三條，判決如主文。
本案經檢察官甲○○到庭執行職務。
中        華       民        國    九十三      年  十二  月   十四   日
                                 臺灣板橋地方法院刑事第一庭
                                     審判長法  官  陳  財  旺
                                           法  官  張  紹  省
                                           法  官  李  幼  妃
右正本證明與原本無異。
不得上訴。
                                           書記官  強  梅  芳
中        華       民        國    九十三      年  十二  月   十六   日
附錄本案論罪科刑法條全文
律師法第四十八條
未取得律師資格，意圖營利而辦理訴訟事件者，除依法令執行業務者外，
處一年以下有期徒刑，得併科新台幣三萬元以上十五萬元以下罰金。
外國律師違反第四十七條之二，外國法事務律師違反第四十七條之七第一
項規定者，亦同。
